臺灣臺北地方法院民事判決　　　　　　　　 94年度消字第8號
原　　　告　己○○
訴訟代理人　應明銓律師
被　　　告　東森得易購股份有限公司
法定代理人　丙○○
訴訟代理人　戊○○
複 代 理人　丁○○
被　　　告　姿怡貿易有限公司
法定代理人　甲○○
訴訟代理人　易定芳律師
上列當事人間損害賠償事件，本院於民國96年1月4日言詞辯論終
結，判決如下：
    主      文
被告應連帶給付原告新臺幣貳拾壹萬肆仟貳佰陸拾伍元，及被告
東森得意購股份有限公司自民國九十四年八月十六日起，被告姿
怡貿易有限公司自民國九十四年八月十七日起，均至清償日止，
按年息百分之五計算之利息。
原告其餘請求均駁回。
訴訟費用由被告連帶負擔五分之一；餘由原告負擔。
本判決於原告以新臺幣柒萬壹仟伍佰元為被告供擔保後，得假執
行。但被告如於假執行程序實施前，以新臺幣貳拾壹萬肆仟貳佰
陸拾伍元為原告預供擔保，得免為假執行。
原告其餘假執行之聲請駁回。
    事實及理由
一、原告主張：伊於民國92年8月間向被告東森得意購股份有限
    公司（下稱東森公司）購買由被告姿怡貿易有限公司（下稱
    姿怡公司）代理「淨白水嫩膚膜組」，未料使用過後，皮膚
    出現紅腫、發炎等現象，並多次赴醫療院所就診，經診斷為
    接觸性皮膚炎，並有嚴重黑色素沈澱及不正常白斑現象，迄
    今仍未痊癒，且需長時間持續治療，經由測試證實係因該產
    品產生皮膚過敏現象，嗣與被告東森公司聯繫後，被告東森
    公司委請被告姿怡公司與原告聯絡瞭解相關事宜，僅為原告
    負擔2次醫療費用即不再聞問。而被告姿怡公司進口該產品
    至台銷售，應依法附註中文標示及說明書，且內容不得較原
    產地之標示及說明書簡略，然該產品除了包裝上英文標示外
    ，未依法附加任何中文標示及說明書，致使原告無法清楚知
    悉使用方法及注意事項，致原告皮膚嚴重受傷，應與被告東
    森公司負連帶賠償責任，爰依消費者保護法及侵權行為法則
    請求被告連帶給付醫療費用新臺幣（下同）1萬260元、看病
    車資4005元及慰撫金100萬元。併聲明：(一)被告應連帶賠償
    原告101萬4265元及起訴狀繕本送達翌日起至清償日止，按
    年息百分之五計算之利息。(二)願供擔保請准宣告假執行。
二、被告姿怡公司則以：原告於92年8月間購得系爭產品，卻在
    93年6月7日始因接觸性皮膚炎前往就診，究其成因為何，猶
    待原告舉證以明，而系爭產品經送臺灣檢驗科技股份有限公
    司測試符合標準，故原告主張不足證明所受損害係使用系爭
    產品之結果，其間並無因果關係存在，另原告購買盒裝系爭
    產品時，伊公司在包裝內均附有中文說明書，標明其成分與
    使用方式等，均符合法律規定等語置辯。併聲明：(一)原告之
    訴及假執行之聲請均駁回。(二)願供擔保請准免予假執行。
三、被告東森公司則以：原告主張其臉部紅腫、發炎係使用系爭
    產品所致，為被告所否認，且上開傷勢是否係由系爭產品所
    致，是否係使用他牌產品或其他原因所致，兩者間有無因果
    關係，顯皆屬有疑，應由原告負舉證責任，且伊公司僅係廣
    告代理業，並無消費者保護法適用等語置辯。併聲明：(一)原
    告之訴及假執行之聲請均駁回。(二)願供擔保請准免予假執行
    。
四、兩造不爭執事實：
  (一)原告於92年8月向被告東森公司購買由被告姿怡公司代理並
    委託國內廠商生產之「淨白水嫩敷膜組」1盒。
  (二)原告於93年6月24日至被告東森公司留言系爭商品於之前使
    用並無異狀，最近使用後臉部產生紅腫現象。
  (三)原告於93年6月7日因接觸性皮膚炎至達美皮膚專科醫院求診
    ，同年7月14日因發炎後色素沈澱再次至該院求診。
  (四)原告於93年10月22日至臺北醫學大學附設醫院診斷「發炎後
    色素增加」。
  (五)原告於94年1月3日因接觸性皮膚炎、白斑至台大醫院就診，
    並進行皮膚切片，病理檢查顯示有發炎後色素減少，於94年
    1月10日進行貼膚試驗，測試結果顯示，對鎳與面膜呈陽性
    反應。
五、本件爭點如下：
  (一)被告東森公司是否為消費者保護法所指製造及銷售企業經營
    者？
  (二)系爭商品有何瑕疵？與原告所受損害間有無相當因果關係？
  (三)損害額若干？
六、本院之判斷：
  (一)就爭點一部份：
  1.按「從事設計、生產、製造商品或提供服務之企業經營者，
    於提供商品流通進入市場，或提供服務時，應確保該商品或
    服務，符合當時科技或專業水準可合理期待之安全性」、「
    企業經營者違反前二項規定，致生損害於消費者或第三人時
    ，應負連帶賠償責任。但企業經營者能證明其無過失者，法
    院得減輕其賠償責任」；又「從事經銷之企業經營者，就商
    品或服務所生之損害，與設計、生產、製造商品或提供服務
    之企業經營者連帶負賠償責任。但其對於損害之防免已盡相
    當之注意，或縱加以相當之注意而仍不免發生損害者，不在
    此限」，消費者保護法第7條第1項、第3項、第8條第1項分
    別定有明文。
  2.查系爭商品係被告姿怡公司委託國內公司生產製造，屬保養
    品，為被告姿怡公司自承在卷（見本院卷第136頁反面），
    被告姿怡公司復供承將系爭商品交由被告東森公司廣告銷售
    （見本院卷第120頁），原告亦係於92年8月間向被告東森公
    司購買系爭商品，為被告東森公司所不爭執，自堪信屬實。
    是原告以被告姿怡公司、東森公司為本件當事人，並主張被
    告姿怡公司為系爭商品從事設計、生產、製造之企業經營者
    ，自應負消保法第7條所定之製造人責任；而被告東森公司
    為系爭商品流通進入市場時經銷之企業經營者，受消費者保
    護法第8條第1項之規範，須與製造者負連帶責任，至為明確
    。故被告東森公司否認該公司係消費者保護法所稱企業經營
    者云云，即無足取。
  (二)就爭點二部份：
  1.按消費者保護法施行細則第5條規定：「本法第七條第一項
    所定商品或服務符合當時科技或專業水準可合理期待之安全
    性，應就下列情事認定之：一商品或服務之標示說明。二商
    品或服務可期待之合理使用或接受。三商品或服務流通進入
    市場或提供之時期。」是消費者依上開第8條第1項前段、第
    9條規定請求企業經營負商品損害賠償責任，雖無庸證明商
    品流通進入市場時，不符合當時科技或專業水準可合理期待
    之安全性，及其損害之發生與該商品欠缺可合理期待之安全
    性間有因果關係，但就其係按商品之標示說明，於通常、合
    理使用狀態下發生損害之事實，仍應先負舉證責任，必消費
    者已盡此證明之責，企業經營者始需依同法第7條之1規定負
    舉證責任，以免承擔損害賠償之責。故消費者須先證明其損
    害之發生與商品之合理使用具有相當因果關係，始得令商品
    經銷業者或製造業者就其商品負賠償之責。
  2.查原告主張其購得系爭商品後，於上開時間至被告東森公司
    留言系爭商品於之前使用並無異狀，最近使用後臉部產生紅
    腫現象，有卷附東森得意購供應商客訴訊息查詢/回覆1紙可
    稽（見本院卷第102頁），並為被告所不爭執，堪信屬實；
    另原告於使用系爭商品後發覺有紅腫等不舒服現象，復經證
    人即原告友人張永政、乙○○分別證述在卷（見本院卷109
    頁反面至第112頁），互核大抵相符；原告指陳：「大概敷
    了十幾到二十片後，才有紅腫現象」等語（見本院卷第112
    頁），而系爭商品附有中文說明仿單，業經被告姿怡公司提
    出附卷可稽，原告亦不諱言：「確有說明書」等語（見本院
    卷第112頁），足見原告陳稱系爭商品並未檢附中文標示或
    說明書云云，無可採信。依卷附系爭商品仿單所載，使用方
    式為：「清潔臉部後，將面膜敷貼於全臉，約15分鐘後即可
    取下。若臉上仍有精華液，指腹輕彈助其吸收」、保存方法
    ：「置放於陰涼處並避免兒童觸及」、保存年限為36個月，
    有該仿單影本可參，可見系爭商品使用方法與市面流通相關
    面膜產品使用方式大抵相符，並無特殊之處，原告係45年7
    月15日生，為中年女性，購買系爭商品目的無非係為美容、
    保養並減緩老化之用，衡情應當對面膜使用方式知之綦詳，
    被告復於本院審理期間未曾對原告使用系爭商品方式或保存
    方法爭執有何不當處，自應認原告係合理使用系爭商品。
  3.又原告因接觸性皮膚炎、白斑於94年1月3日至國立臺灣大學
    醫學院附設醫院（下稱臺大醫院）就診，並進行皮膚切片，
    病理檢查顯示有發炎後色素減少，於94年1月10日進行貼膚
    試驗，測試結果顯示對鎳與面膜呈現陽性反應，有該院診斷
    證明書1紙為證（見本院卷第9頁），而有關貼膚試驗為診斷
    接觸性皮膚炎之最重要的皮膚檢查，貼膚試驗之過程有世界
    統一標準，由「國際接觸性皮膚炎研究團體」ICDRG統一制
    訂，一般流程為：(1)選擇適當濃度（各種物質之濃度，亦由
    ICDRG統一制訂；若有未知濃度之物質，則視使用者使用時
    之濃度決定）之疑似過敏物質或接觸物質，將其混合於適當
    之溶劑中（一般為凡士林或水）。(2)將上述測試物質置於貼
    膚測試試藥盤中。(3)以膠帶將藥盤與測試物固定於患者的背
    部或上臂處（必須選取無發炎的皮膚）。(4)靜置48小時後拆
    除膠帶與試藥盤，並清除測試物質。(5)判讀反應時間為第48
    小時與第96小時（即測試第2日與第4日），若在第96小時於
    貼膚測試處仍有持續紅腫反應，且反應強度較第48小時強烈
    或一樣，則判斷為對該測試物質呈陽性反應，亦即代表受試
    者之免疫系統中具有可識別測試物質的免疫細胞，足以產生
    皮膚過敏反應。而對鎳與面膜呈陽性反應，表示受試者對前
    兩項物質在第96小時於貼膚測試處仍有持續紅腫反應，意即
    代表受試者之免疫系統中具有可識別鎳與面膜內含物質的免
    疫細胞，足以產生皮膚過敏反應。此點可解釋原告前使用面
    膜後出現皮膚紅腫癢等不適反應。至於鎳原本就是臺灣人常
    見的皮膚過敏原，可能與本次病情無關。本院所進行測試之
    面膜係由原告所提供，其品牌與原告宣稱使用後出現不適的
    面膜係同一品牌。原告原本使用面膜所產生的臉部紅、腫、
    癢等反應，可能是使用面膜所引起。至於原告目前臉上出現
    的白斑，由於罹患白斑的患者很多，有可能恰好於使用面膜
    後出現尋常性白斑，且本院所進行面膜貼膚測試的部位於日
    後追蹤時亦未出現白斑，因此無法判斷原告白斑的病因係使
    用面膜所致，此有臺大醫院95年11月10日校附醫秘字第0950
    002898號函可按。準此以觀，原告主張使用系爭產品造成其
    紅腫、發炎等接觸性皮膚炎現象，自屬可信，是系爭商品存
    有瑕疵而與原告所受損害間具有相當因果關係，堪予認定。
  (三)就爭點三部分：
  1.被告姿怡公司雖提出由臺灣檢驗科技股份有限公司就系爭商
    品出具鑑驗報告認為符合標準云云（見本院卷第45頁），惟
    上開報告所測試樣品係於93年7月3日，顯與原告使用系爭商
    品並非同一批號，已難作為系爭商品檢驗合格之依據，況該
    測試項目僅有總生菌數，尚難謂同一批號系爭商品成分或製
    造流程均無瑕疵，不足作為其商品於流通進入市場，符合當
    時科技或專業水準可合理期待之安全性之證明。另被告東森
    公司係從事經銷之企業經營者，就本件損害之防免未舉證已
    盡相當之注意，或縱加以相當之注意而仍不免發生損害，原
    告依消費者保護法第8條第1項請求被告東森公司與製造商被
    告姿怡公司連帶負賠償責任，即屬有據。
  2.又違反保護他人之法律，致生損害於他人者，負賠償責任；
    又不法侵害他人之身體或健康者，對於被害人因此喪失或減
    少勞動能力或增加生活上之需要時，應負損害賠償責任；不
    法侵害他人之身體、健康者，被害人雖非財產上之損害，亦
    得請求賠償相當之金額，民法第184條第2項、第193條第1項
    、第195條第1項分別定有明文。本件原告既已證明其損害之
    發生與商品之通常使用具有相當因果關係，被告姿怡公司、
    東森公司身為商品製造商、經銷商，其所製造、經銷系爭商
    品顯有瑕疵，致原告身體受有損害，顯然違反上開保護他人
    之法律，就其商品自負侵權行為之賠償責任，並得請求非財
    產上之損害。茲就賠償金額項目，分述如下：
  (1)原告主張醫療費用共計1萬260元，業據提出達美皮膚專科診
    所、蔡仁雨皮膚科診所、長庚紀念醫院、康寧醫院、臺北醫
    學大學附設醫院及台大醫院等出具之醫療費用單據影本為證
    （見本院卷第12至28頁），復為被告所不爭執，核係原告為
    診治所生必要費用，應予准許。
  (2)計程車資及停車費4005元，係為就診所支出，已經提出計程
    車資證明及發票在卷可稽（見本院卷第29至32頁），復為被
    告所不爭執，經核就醫地點與原告住所地距離，上開車資及
    停車費尚屬適當，亦應准許。
  (3)精神慰撫金部分：審酌本件被害人使用系爭商品造成身體健
    康受損情節、被告東森公司利用電視頻道從事經銷商品，為
    國內知名電視購物業者，被告姿怡公司係系爭商品製造商，
    於接獲被害人投訴後，未能善盡企業經營者責任，實施必要
    消費者保護措施，致被害人身體、健康受有傷害，迄未完全
    復原等一切情狀，認原告請求慰撫金100萬元猶嫌過高，應
    酌減至20萬元，始屬適當，逾此範圍請求，為無理由，不應
    准許。
七、綜上所述，原告基於消費者保護法及侵權行為法則，請求被
    告連帶給付21萬4265元（10260+4005+200000＝214265）,
    及自起訴狀繕本送達翌日起，即被告東森公司自94年8月16
    日起，被告姿怡公司94年8月17日起，均至清償日止，按年
    息百分之五計算之利息，為有理由，應予准許，其逾上開部
    分請求，為無理由，應予駁回。本件原告勝訴部分，兩造均
    陳明願供擔保，分別聲請宣告假執行或免為假執行，本院經
    審核尚無不合，爰分別酌定相當擔保金額准許之。至原告敗
    訴部分，其假執行之聲請，已失所附麗，併予駁回。
八、本件為判決之基礎已臻明確，兩造其餘之攻擊或防禦方法及
    未經援用之證據，經本院斟酌後，認為均不足以影響本判決
    之結果，亦與本案爭點無涉，自無逐一詳予論駁之必要，併
    此敘明。
九、據上論結：原告之訴為一部有理由，一部無理由。依民事訴
    訟法第79條、第85條第2項、第390條第2項，判決如主文。
中　　華　　民　　國　　96　　年　　1 　　月　　26　　日
                  民事第五庭    法　官　胡宏文
以上正本係照原本作成
如對本判決上訴，須於判決送達後20日內向本院提出上訴狀
中　　華　　民　　國　　96　　年　　1　　月　　 26　　日
                    　　　　　　書記官　曾寶生
